臺灣花蓮地方法院刑事判決
111年度花訴字第1號
聲  請  人  臺灣花蓮地方檢察署檢察官
被      告  陳柏宇


上列被告因個人資料保護法等案件，經檢察官提起公訴（110年
度調偵字第138號），本院認不得以簡易判決處刑，改依通常程
序審理，判決如下：
    主  文
本件管轄錯誤，移送於臺灣嘉義地方法院。
    理  由
一、聲請簡易判決處刑意旨略以：被告陳柏宇因故對告訴人冉亞
    晉心生嫌隙，被告竟基於行使偽造準私文書、意圖損害他人
    利益而非法利用個人資料、公然侮辱之犯意，於109年9月間
    某時，先無故取得告訴人之照片，在社群網站Instagram冒
    用告訴人之名義申請帳號「0-00-00000」，並將該照片設為
    封面照片，再以該帳號名義，在簡介欄發布「本人沒懶覺裝
    的跟有一樣...有嚴重的被害妄想症 不喜勿入 技能如下：
    喜歡用未顯示號碼打給人家但是又不敢說話 喜歡指人家fb
    偷看人家在講什麼 喜歡用好多朋友的帳號追蹤別人 因為知
    道冒自己的人家不會確認」等文字，並張貼告訴人近照、全
    身照等照片，在照片發布「各位我下面鼓鼓的不是懶覺是空
    氣 請各位不要誤會了」等文字，而顯示個人臉部正面照片
    、附姓名之戎裝照、公布告訴人部隊等足以識別告訴人個人
    資料之影像、文字，偽造足以表示告訴人本人言論之私文書
    ，使瀏覽該網頁之人誤以為該帳號係告訴人所使用，被告以
    上開文字辱罵告訴人，使不特定網路使用者均得見聞，足生
    損害告訴人之名譽。因認被告涉犯刑法第216條、第220條第
    2項、第210條行使偽造準私文書、第309條第1項之公然侮辱
    、個人資料保護法第41條、第20條第1項非公務機關未於蒐
    集特定目的必要範圍內利用個人資料罪嫌等語。
二、按無管轄權之案件，應諭知管轄錯誤之判決，並同時諭知移
    送於管轄法院，且得不經言詞辯論為之，刑事訴訟法第304
    條、第307條分別定有明文；另檢察官聲請以簡易判決處刑
    之案件，經法院認應為管轄錯誤判決之諭知者，應適用通常
    程序審判之，同法第452條、第451條之1第4項但書第3款亦
    規定甚明。次按案件由犯罪地或被告之住所、居所或所在地
    之法院管轄，刑事訴訟法第5條第1項定有明文。而所謂犯罪
    地，參照刑法第4條之規定，解釋上自應包括行為地與結果
    地兩者而言（最高法院72年台上第5894號判例意旨參照），
    惟有關網路犯罪管轄權之問題，有別於傳統犯罪地之認定，
    蓋網際網路不同於人類過去發展之各種網路系統（包括道路
    、語言、有線、無線傳播），藉由電腦超越國界快速聯繫之
    網路系統，一面壓縮相隔各處之人或機關之聯絡距離，一面
    擴大人類生存領域，產生新穎之虛擬空間。是故網路犯罪之
    管轄權問題，即生爭議。在學說上有採廣義說、狹義說、折
    衷說及專設網路管轄法院等四說，若採廣義說，則單純在網
    路上設置網頁，提供資訊或廣告，只要某地藉由電腦連繫該
    網頁，該法院即取得管轄權，如此幾乎在世界各地均有可能
    成為犯罪地，此已涉及各國司法審判權之問題，且對當事人
    及法院均有不便。若採狹義之管轄說，強調行為人之住居所
    、或網頁主機設置之位置等傳統管轄，又似過於僵化。又我
    國尚未有採專設網路管轄法院，即便採之，實益不大，亦緩
    不濟急，故今各國網路犯罪管轄權之通例，似宜採折衷之見
    解，亦即在尊重刑事訴訟法管轄權之傳統相關認定，避免當
    事人及法院之困擾外，尚應斟酌其他具體事件，如設置網頁
    、電子郵件主機所在地、傳輸資料主機放置地及其他有無實
    際交易地等相關情狀認定之。
三、查被告之戶籍地及實際居住地均在「嘉義市○區」（地址詳
    卷），有被告之個人戶籍資料（完整姓名）查詢結果可憑；
    又本案於111年1月7日繫屬本院時，並未羈押在本院轄區，
    有被告之臺灣高等法院被告前案紀錄表可證；再者，卷內亦
    無積極證據足認被告係在本院轄區上網登入社群網站Instag
    ram後，張貼聲請簡易判決處刑意旨所載之文字訊息，抑或
    該社群網站Instagram之伺服器主機或傳輸網頁資料主機係
    架設在本院管轄區域內，聲請人雖認被告涉犯之個人資料保
    護法等罪，並主張告訴人在花蓮縣○○鄉住處上網瀏覽上開留
    言內容，認係犯罪之結果地，惟此乃事後發覺犯罪之問題，
    不能認為告訴人上網瀏覽上開留言內容地點為犯罪地或結果
    地。是被告之犯罪地（包括行為地及結果地）並非本院管轄
    區域內，應可認定。
四、綜上所述，本案於檢察官聲請簡易判決處刑時，被告之住、
    居所地、所在地、犯罪地俱不在本院轄區內，本院並無管轄
    權，檢察官向本院聲請簡易判決處刑，於法不合。揆諸上開
    法律之規定，爰改依通常程序，並不經言詞辯論，諭知管轄
    錯誤之判決，並衡量被告於本案聲請簡易判決處刑時之住、
    居所在「嘉義市○區」（地址詳卷），為期審理調查之便，
    爰移送於有管轄權之臺灣嘉義地方法院。
據上論斷，應依刑事訴訟法第452條、第451條之1第4項但書第3
款、第304條、第307條，判決如主文。
本案經檢察官王怡仁聲請以簡易判決處刑。
中　　華　　民　　國　　111 　年　　1 　　月　　18　　日
　　　　　　　　　刑事第五庭　    審判長法　官　粘柏富
　　　　　　　　　　　　　　　　　　  法　官　施孟弦
　　　　　　　　　　　　　　　　　  　法　官　邱韻如
以上正本證明與原本無異。
如不服本判決應於收受送達後20日內向本院提出上訴書狀，並應
敘述具體理由。其未敘述上訴理由者，應於上訴期間屆滿後20日
內向本院補提理由書(均須按他造當事人之人數附繕本)「切勿逕
送上級法院」。告訴人或被害人如對於本判決不服者，應具備理
由請求檢察官上訴，其上訴期間之計算係以檢察官收受判決正本
之日期為準。因疫情而遲誤不變期間，得向法院聲請回復原狀。
中　　華　　民　　國　　111 　年　　1 　　月　　18　　日
                                      書記官 呂姿穎